臺灣高雄地方法院刑事裁定　
111年度交簡抗字第1號
抗  告  人  張仁和



                  （另案在法務部○○○○○○○○○○○執行中）
上列抗告人因公共危險案件，不服本院110年度交簡字第565號中
華民國110年9月15日所為第一審刑事裁定，提起抗告及聲請回復
原狀，本院裁定如下：
    主  文
抗告及回復原狀之聲請均駁回。
    理  由
壹、程序部分
一、按抗告期間，除有特別規定外，為5日，自送達裁定後起算
    ；提起抗告，應以抗告書狀，敘述抗告之理由，提出於原審
    法院為之；又在監獄或看守所之被告，於抗告期間內向監所
    長官提出抗告書狀者，視為抗告期間內之抗告，刑事訴訟法
    第406條前段、第407條、第419條準用第351條第1項定有明
    文。查本件抗告人即被告張仁和（下稱被告）前因另案在
　　法務部○○○○○○○○○○○○○○）執行，經本院於民國110年9月27日
    囑託臺南監獄送達本院110年度交簡字第565號110年9月15日
    刑事裁定（下稱原裁定），適被告於同日借提至法務部○○○○
    ○○○○附設勒戒處所（下稱高雄勒戒所）執行，原裁定雖經臺
    南監獄於110年10月5日函轉囑託高雄勒戒所送達，並實際交
    付被告收受，惟卷內並無被告簽收送達證書，依卷證有疑惟
    利被告原則，應認被告於110年10月15日具狀向高雄勒戒所
    對原裁定提起抗告，尚未逾越抗告期間，程序上自屬適法，
    本院應予實體審查其抗告有無理由，先予敘明。
二、按憲法第16條保障人民有訴訟之權，旨在確保人民有依法定
    程序提起訴訟及受公平審判之權利，而一般民眾對法律救濟
    途徑未能知之甚詳，基於前揭憲法對訴訟權之保障及法安定
    性之維護，於人民誤用救濟途徑時，法院自應探求當事人真
    意，予以轉換適當救濟途徑之機會，當不能因救濟程序誤用
    之輕微瑕疪而坐視無觀，責令當事人承受程序上之不利益。
    又非因過失，遲誤上訴、抗告或聲請再審之期間，或聲請撤
    銷或變更審判長、受命推事、受託推事裁定或檢察官命令之
    期間者，於其原因消滅後5日內，得聲請回復原狀，刑事訴
    訟法第67條第1項定有明文。查本件被告書狀雖僅載明「刑
    事抗告狀」，其內容亦未具體敘及「聲請回復原狀」等語，
    惟究其理由內容（詳後述），除提起抗告以求救濟外，顯有
    併就遲誤上訴期間聲請回復原狀之意，參諸上開說明，本院
    自應就聲請回復原狀之意旨併予審查，俾符憲法維護人民訴
    訟權之旨，給予被告最周延之程序保障。
貳、實體部分　　
一、抗告意旨略以：被告家人收受判決後並未告知被告，因母親
    不識法律與文字，以為是信件，以致遲誤上訴期間。為此，
    爰對於原裁定聲明不服提起抗告，請求准予對於本院110年
    度交簡字第565號110年3月22日刑事判決（下稱原判決）提
    起上訴等語。
二、按因遲誤上訴或抗告或聲請再審期間而聲請回復原狀者，應
    以書狀向原審法院為之；非因過失遲誤期間之原因及其消滅
    時期，應於書狀內釋明之，刑事訴訟法第68條第1項、第2項
    定有明文。又被告為接受文書之送達，應將其住所、居所或
    事務所向法院或檢察官陳明；送達於應受送達人之住居所、
    事務所或營業所行之，刑事訴訟法第55條第1項前段、第62
    條準用民事訴訟法第136條第1項前段甚明。經查，本件被告
    因飲酒後騎乘機車肇事經檢察官偵查，其於偵訊時向檢察官
    陳明自己之住所地為「高雄市○○區○○街0巷00○0號」、居所
    地為「高雄市○○區○○○路000號1樓」，嗣檢察官聲請簡易判
    決處刑，經本院高雄簡易庭審理判決後，同時向上開二處所
    送達原判決等情，有偵訊筆錄、原判決、本院送達證書在卷
    可查，是本院高雄簡易庭既已向被告陳明之住、居所地合法
    送達原判決，嗣被告因自身因素未即時返回閱覽，逾期之緣
    由自屬可歸責於被告，其不能遵守上訴期間係其自誤所致，
    即不能謂非過失，自不符合回復原狀之法定要件，其聲請回
    復原狀補行上訴，於法不合，應予駁回。
三、按上訴期間為20日，自送達判決後起算；原審法院認為上訴
    不合法律上之程式或法律上不應准許或其上訴權已經喪失者
    ，應以裁定駁回之，刑事訴訟法第455條之1第3項準用第349
    條前段、第362條前段定有明文。又送達於應受送達人之住
    居所、事務所或營業所，不獲會晤應受送達人，亦無受領文
    書之同居人或受僱人時，得將文書寄存送達地之自治或警察
    機關，並作送達通知書2份，1份黏貼於應受送達人住居所、
    事務所、營業所或其就業處所門首，另1份置於該送達處所
    信箱或其他適當位置，以為送達；寄存送達，自寄存之日起
    ，經10日發生效力，刑事訴訟法第62條準用民事訴訟法第13
    8 條第1項、第2項規定甚明。經查，原裁定以被告因上開案
    件經本院高雄簡易庭判決後，本院高雄簡易庭即向被告住所
    地「高雄市○○區○○街0巷00○0號」及居所地「高雄市○○區○○○
    路000號1 樓」送達原判決正本，因郵務投遞人員於110年4
    月1日未獲會晤本人亦無受領文書之同居人或受僱人，於同
    日將該原判決分別寄存在高雄市政府警察局三民第二分局民
    族派出所及高雄市政府警察局左營分局新莊派出所，且被告
    斯時並未在監在押，故原判決應自110年4月1日寄送翌日起
    算10日，於110年4月11日發生送達效力，上訴期間則自110
    年4月12日寄存送達生效翌日起算20日，復因被告居所位於
    高雄市左營區而依法加計在途期間2日，其上訴期間末日應
    為110年5月3日（星期一），然被告遲至110年9月2日始向高
    雄戒治所提出刑事上訴狀，顯已逾上訴期間，違背法律上之
    程式，且無從補正，進而駁回被告上訴，核與本院送達證書
    、臺灣高等法院在監在押全國紀錄表、被告刑事上訴狀等事
    證均相符合，認事用法亦無違誤之處，自應予維持，被告提
    起抗告，為無理由，應予駁回。
四、末本案被告所涉修正前刑法第185條之3第1項之不能安全駕
    駛動力交通工具罪，係屬刑事訴訟法第376條所定不得上訴
    第三審法院之案件，依刑事訴訟法第405條規定，本件第二
    審法院所為之裁定，不得抗告，併此指明。
五、依刑事訴訟法第220條、第412條、第455條之1第2項，裁定
    如主文。
中　　華　　民　　國　　111 　年　　9 　　月　　7 　　日
                  刑事第十一庭  審判長法  官  李貞瑩
                                      法  官  李爭春
                                      法  官  黃鳳岐
以上正本證明與原本無異。
本件不得抗告。
中　　華　　民　　國　　111 　年　　9 　　月　　8 　　日
                                      書記官  林依潔